【裁判字號】    99,易,414
【裁判日期】    990708
【裁判案由】    竊盜
【裁判全文】
臺灣板橋地方法院刑事判決               99年度易字第414號
公  訴  人  臺灣板橋地方法院檢察署檢察官
被      告  丙○○
上列被告因竊盜案件，經檢察官提起公訴（98年度偵字第32892
號），本院判決如下：
    主  文
丙○○無罪。
    理  由
一、公訴意旨略以：被告丙○○意圖為自己不法所有，於民國98
    年10月20日下午4時許，至臺北縣板橋市○○○路278號「板
    橋市第一運動場」，趁該處保全人員不注意之際，竊取甲○○所保管、置放於之田徑訓練中心內之8P鉛球1 顆、4 公斤
    鉛球4 顆、3.8 公斤鏈球5 顆、7.26公斤鏈球3 顆、大顆短
    鍊球1 顆、6 公斤鏈球1 顆、起跑架抵制座5 組（每組2 個
    ），得手後欲騎乘車牌號碼J5F-339 號重型機車離開時，隨
    即為該處保全人員丁○○所發現，上前攔阻，並請丙○○至
    辦公處說明；詎丙○○於隨同前往辦公處之途中，竟假借與
    練習場內之學生乙○○（起訴書誤載為洪秀「玫」，應予更
    正）談話而乘隙逃離。嗣經甲○○調閱監視器畫面報警處理
    ，並於比對可疑之人後，記下丙○○所騎乘之機車車牌號碼
    ，始交由警方循線查獲，因認被告涉犯刑法第320 條第1 項
    之竊盜罪嫌。
二、按犯罪事實，應依證據認定之，無證據不得認定犯罪事實，
    又不能證明被告犯罪者，應諭知無罪之判決，刑事訴訟法第
    154 條第2 項、第301 條第1 項分別定有明文。又認定不利
    於被告之事實，須依積極證據，苟積極證據不足為不利於被
    告事實之認定時，即應為有利於被告之認定，更不必有何有
    利之證據。又認定犯罪事實所憑之證據，雖不以直接證據為
    限，間接證據亦包括在內，然而無論直接或間接證據，其為
    訴訟上之證明，須達於通常一般人均不致有所懷疑，而得確
    信其為真實之程度，始得據為有罪之認定（最高法院30年上
    字第816 號及76年臺上字第4986號判例參照）。另告訴人之
    告訴，係以使被告受刑事訴追為目的，是其陳述是否與事實
    相符，仍應調查其他證據以資審認（最高法院52年台上字第
    1300號判例參照）。
三、本件公訴人認被告涉犯傷害罪嫌，主要係以：(一)被告丙○○
    之供述；(二)證人丁○○於偵查中之證詞；(三)證人甲○○於偵
    查中之證詞；(四)證人洪秀玟（起訴書誤載為洪秀「玫」，應
    予更正）於警詢中之證述；(五)監視器翻拍照片3 張，為其論
    據。惟被告於警詢、偵訊及本院審理時則堅詞否認有何竊盜
    犯行，辯稱：伊確實沒有做過起訴書所指的這件事，伊於案
    發當天下午是在家裡看電視，並未於該日下午4 時許被丁○○攔下，也沒有看過洪秀玟等語。
四、關於證據能力部分，查被告對於公訴人所提之證據資料及以
    下本院作為判斷依據之各項證據資料，均同意作為本案證據
    （本院卷第13頁），本院審酌該等言詞供述及書面作成時之
    情況認為適當，均無不宜作為證據之情事，依刑事訴訟法第
    159 條之5 規定，均得作為證據。
五、查告訴人甲○○指稱其於98年10月20日下午4 時後之某時許
    ，曾清點其所保管置於臺北縣板橋市○○○路278 號「板橋
    市第一運動場」之「田徑訓練中心」內之器材，確認有8P鉛
    球1 顆、4 公斤鉛球4 顆、3.8 公斤鏈球5 顆、7.26公斤鏈
    球3 顆、大顆短鍊球1 顆、6 公斤鏈球1 顆、起跑架抵制座
    5 組（每組2 個）遺失乙節，固為被告所不否認（見本院99
    年3 月29日準備期日筆錄之不爭執事項第一點，本院卷第13
    頁反面），但依其前揭辯解，可知本案爭點主要在於被告是
    否確為行竊該等物品之人，亦即依據現存證據，是否足以確
    定被告有於98年10月20日下午4 時許前往「板橋市第一運動
    場」之「田徑訓練中心」？經查：
  (一)依告訴人於本院審理時以證人身分具結證稱：案發當天洪秀
    玟有跟我說她練習的鉛球有少，我因此開始清查器材室有無
    其他東西短少，當晚我便與另一位戴雲林教練一起看監視錄
    影，戴教練說這個人很眼熟。隔天早上，戴教練就跟我說他
    有想到被告以前經常在體育場運動，對他有印象，他覺得被
    告跟錄影畫面裡面的人形很像，還說被告運動的時間大概是
    我們練習的時間，地點也在我們器材室旁邊，所以他會很清
    楚器材室何時開門、何時收東西。過3 、4 天後，戴教練看
    到被告有來運動，就叫我過去看，我就和戴教練站在跑道旁
    看，我們2 人發現被告經過我們時會低頭，好像心虛的樣子
    ，因為我們是負責帶選手的，所以這方面會比較敏感。之後
    有一天早上，戴教練要去學校時看到被告騎機車經過，就把
    被告機車車號記下來。之後又有一天，我從學校要到體育場
    時，又看到被告好像運動完要走路回家，便跟在他後面走，
    跟到1 個轉彎處後就沒有看到他，我研判被告家應該在這附
    近，回去後便將此事告知戴教練。隔天，戴教練便到我所說
    的地點去找看看有沒有他抄下來車號的機車，並順利在1 棟
    大樓下找到該台機車，我當晚便將這些資料拿到警察局；另
    案發後我也有報警，有1 名員警跟我到體育場，卷附3 張照
    片就是當時我擷取比較清楚可以看到竊嫌的畫面後，由員警
    以相機拍下來的，所以翻拍照片上的時間，應該是員警翻拍
    的時間，而非畫面的時間，我是先看我們失竊全部期間的畫
    面好幾遍後，選擇同一段裡面最清楚的畫面，第一張是他從
    南門進來，手上有拿1 個不知道什麼東西，南門進來後，因
    為器材室內在東門，兩者距離60公尺，所以第二張是拍到他
    要往東門器材室，第三張右下角有1 個人抱著1 袋東西就是
    竊嫌，這3 張是同一段裡面的。員警當時說現在也不知道是
    誰偷的，所以先不用報案等語（本院卷第48至50頁），對照
    卷附3 張監視器翻拍照片上所顯示之時間分別為西元2009年
    10月21日19時36分05秒、19時38分15秒、19時39分30秒（偵
    字卷第24頁），及告訴人先後於98年11月10日、98年11月12
    日製作兩次警詢筆錄（亦即98年10月20日並未製作警詢筆錄
    ），而臺北縣政府警察局海山分局海山派出所陳報單、受理
    各類案件紀錄表、受理刑事案件報案三聯單（偵字卷第27、
    28、31頁）均記載受理報案時間為98年11月20日等客觀情狀
    ，可知告訴人係經由反覆觀看失竊期間之監視錄影畫面後發
    現特定之可疑人士，此時員警雖曾到場處理，但未正式受理
    報案，僅係協助翻拍該可疑人士之監視錄影畫面。之後，告
    訴人回想其在體育場看過的人後，想到被告與該嫌疑人身型
    相似，之後又發現被告跑步經過伊時有低頭的動作，因而鎖
    定被告。其後，在偶然機會下，先看到被告騎乘機車而抄下
    車號，再尾隨跟蹤被告以縮小搜尋範圍，在確認被告所騎機
    之停放處所後，即向員警反應此項發現，員警乃於案發後21
    日之98年11月10日，正式受理本案。
  (二)告訴人於98年11月12日警詢時，經員警提示被告之口卡片（
    偵卷第23頁）後，雖指認被告即為竊取伊所保管運動器材之
    竊嫌（偵字卷第13頁），但該張指認照片中僅有被告1 人，
    而無其他臉型類似之人以供告訴人區別辨認，故此項指認是
    否合法，容有疑問。次依前述告訴人逐步由監視錄影畫面回
    想其在體育場看過的人後，想到被告與該嫌疑人身型相似，
    又發現被告跑步經過伊時有低頭的動作，因而鎖定被告即為
    犯嫌等過程，可知告訴人一開始便係以其曾在體育場看過的
    人作為比對範圍，亦即在毫無證據之情形下，即直接排除偶
    然前往該處行竊之可能，此項假設是否正確，亦屬有疑。再
    者，縱使被告曾於案發後前往該運動場跑步，並於經過告訴
    人及戴雲林教練時有低頭之動作乙節屬實，且告訴人及戴雲
    林教練對於選手之心裡反應特別敏感，但在證據法則下，仍
    僅屬個人之強烈猜測，須有其他客觀證據始足佐證其說，而
    難僅憑其個人判斷即遽認被告確有作賊心虛之情事。此外，
    告訴人於偵訊時雖具結證稱：「（你是否可以確認庭上的被
    告就是竊取你器材之人？）從攝影機上可以確認就是被告本
    人」等語（偵字卷第42頁），但由其並非斬釘截鐵確認被告
    即為竊嫌，而係將其範圍限縮至「從攝影機上」可以確認等
    語，可知其回答係建立在假設該3 張翻拍畫面所攝之人即為
    竊嫌之前提上，但由前揭說明，可知該3 張畫面僅係告訴人
    與戴雲林教練自行假設推測之可疑竊嫌，若單純觀察該3 張
    翻拍照片，亦未見畫面中的人有明顯拿取鉛球、鍊球、起跑
    架等物品之外觀，況且告訴人於本院審理時亦具結補充證稱
    ：我只能說在庭被告與畫面中的人「相似」等語（本院卷第
    51 頁 ），故其於警、偵訊時所為前揭指認是否與事實相符
    ，確仍有疑。
  (三)證人丁○○於98年11月13日警詢雖證稱：伊有於98年10月20
    日下午4 時許，在臺北縣板橋市○○○路278 號「板橋市第
    一運動場」，看到1 名男子拿著1 顆鉛球往南門，並將該鉛
    球放在1 輛機車腳踏板處的深色袋子，該袋裡面裝成4 顆鉛
    球，其後欲騎車倒退離去時，即上前擋住其去路，要其跟伊
    到辦公室1 趟。後來該男子有跟伊一同前往辦公室，途中遇
    到正在練習的洪秀玟時，該男子便上前跟她說話，說話內容
    伊沒有聽到。伊當時帶該男子到辦公室時，有將手搭在其肩
    膀上，發現他肌肉相當結實，快到辦公室時，該男子趁伊不
    注意，用力掙脫逃跑，該男子有戴帽子，肌肉很結實，左邊
    臉頰因為比較瘦，所以有點凹陷下去，伊當時沒有記下車號
    ；今日到場之丙○○與我所發現之可疑男子是同一人等語（
    偵字卷第16至17頁），但此時已距案發當日24日，且依該筆
    錄之記載，可知員警僅係先告知被告即為竊嫌，即請其確認
    是否即為當日發現的可疑男子，並未安排列隊指認，則此項
    指認是否合法，容有疑問，其後，該證人雖又於偵訊及本院
    審理時表明確認被告即為伊於案發當日發現之可疑人士，但
    其於到警局製作筆錄並踐行指認程序之第一時間，既已當面
    指認被告即為竊嫌，對其外觀、體型、容貌當已留下深刻印
    象，衡諸常理，其嗣後所作之指認當亦受其第一次指認所影
    響，此項瑕疵應有其他客觀證據補足，始足確認其指認屬實
    。次由證人丁○○於警詢時自稱當時沒有記下車號等語，復
    稱：伊有將手搭在該男子肩膀上，發現他肌肉相當結實，該
    男子有戴帽子，左邊臉頰因為比較瘦，所以有點凹陷下去等
    語，可知其於該次警詢時所記得之特徵僅有肩膀肌肉結實、
    有戴帽子、左邊臉頰因為比較瘦所以有點凹陷下去等3 個特
    徵，但因前揭3 張翻拍照片中可疑男子穿著長衣、長褲，且
    距離鏡頭較遠，第二、三張畫面亦因背光產生陰影，導致無
    法確認畫面中之男子確實具有前揭3 個特徵。又該第一張翻
    拍照片中之男子右手邊雖持有疑似空袋，但以本案經清查確
    認遺失之鉛球重量僅為8 磅及4 公斤，以其體積非巨，按理
    應置入袋內以掩人耳目，然證人丁○○於警詢時卻稱該可疑
    男子雙手拿著1 顆球（偵字卷第16頁），偵訊時亦稱有看到
    該男子係環抱著1 顆球（偵字卷第42頁），即與客觀情狀有
    所不符。另證人丁○○於警詢時雖稱：該竊嫌對體育場的環
    境非常熟悉，因為我看到他所行走的路線都是小通道，不是
    一般人會去走的，他走的路線連我都沒走過等語（偵字卷第
    17頁），但其於同次警詢一開始即證稱：我當日是巡視到南
    門時發現該可疑男子等語（偵字卷第16頁），表示其當日係
    於執行例行巡邏勤務時發現該可疑男子，再對照其前述發現
    該可疑男子進而要求該男子前往辦公室乃至於其後遭該男子
    掙脫逃跑之過程，及於本院審理時具結證稱：伊於案發前沒
    有看過被告等語（本院卷第44頁反面），可知其當日係在正
    常巡邏路線發現該可疑男子，旋即在該男子離去前上前攔阻
    ，而非一路尾隨，因而發現該男子行走路線都是小通道，可
    見其警詢指訴即有誇大之嫌，所述是否可信，亦有疑問。再
    由前揭翻拍照片，可知畫面中之可疑男子戴有黑框眼鏡，而
    證人洪秀玟於警詢時亦證稱該男子有戴黑框眼鏡，核與該翻
    拍照片相符。證人丁○○於警詢時既能清楚觀察到該可疑男
    子左邊臉頰因為比較瘦，所以有點凹陷下去的特徵，按理應
    能輕易發覺該男子戴有黑框眼鏡之明顯特徵，然其警詢、偵
    訊時均未指出該可疑男子有此特徵，於本院審理時亦證稱不
    記得該男子有無戴眼鏡（本院卷第45頁反面），核與常理亦
    有不符。此外，證人丁○○雖曾於案發當晚與甲○○、洪秀
    玟等人共同觀看監視錄影畫面，但依證人甲○○於本院審理
    時證稱：當時丁○○、洪秀玟有看到我所擷取的這3 張畫面
    ，但他們當時沒有清楚指認畫面中的男子偷東西，他們當時
    說穿著、體型都一樣等語（本院卷第51頁），迨證人丁○○
    補稱：我記得有一張照片是南門的監視器，如果我往後面走
    ，監視器就會照到我的影子，當時被告的臉就被照到等語（
    本院卷第51頁），證人甲○○又稱：證人顏所說的是另一段
    ，不是我擷取的這段等語（本院卷第51頁），可知證人丁○○當日所見之可疑人士，極有可能不是前揭翻拍照片中的人
    ，而卷內既無證人丁○○所稱有拍照被告臉部的畫面，則證
    人丁○○所稱被告即為當日遭伊發現之可疑竊嫌云云，即乏
    證據佐證屬實。
  (四)查證人洪秀玟於98年11月13日警詢時亦曾當面對被告進行單
    向指認，其此項指認除亦有前述與證人丁○○相同之程序瑕
    疵外，由其指認後係稱：除了臉型有比較胖外，其他都很相
    似等語（偵字卷第19頁），可知其於警詢當時即非十分肯定
    被告確係當日所見之人，此核與其於本院審理時具結證稱：
    我在警局指認時，沒有很快就看到案發當天與保全一起來的
    人，因為不太清楚，但是很像等語（本院卷第47頁反面）相
    符，可見其自始至終均無法確定被告即為當日與保全一起來
    的人。其次，證人洪秀玟於警詢時曾證稱該名與保全一起來
    的男子有戴帽子及黑框眼鏡，蓄短髮，身材中等偏瘦等語（
    偵字卷第19頁），惟其於本院審理時具結證稱：該男子穿深
    色短袖，著長褲，什麼顏色忘記了，我只記得有戴眼鏡，應
    該是銀色的金框眼鏡等語（本院卷第46頁），其就該男子有
    無戴帽子，係戴何種形式的眼鏡，前後所言亦有不一，且由
    前揭翻拍照片，可知畫面中可疑男子係穿長袖上衣，亦與證
    人洪秀玟所述穿著有所差異，則其所指訴當日看到與保全一
    起過來的人是否即為被告，甚屬有疑。
  (五)單就前述翻拍照片而言，由於鏡頭較遠，且其中第二、三張
    畫面亦因背光產生陰影，故客觀上確實無法單由該照片確認
    被告即為畫面中之男子，且由前述告訴人所稱之擷取過程，
    亦可知該3 畫面僅係依據告訴人之研判而推測該男子涉疑竊
    盜，且依起訴書所載物品之品名、重量及數量，顯非可以一
    次攜帶之物品，倘若當日確有竊嫌分批偷走該等物品，按理
    應可調得之先或之後的各次接續竊盜畫面，進而確認其實際
    竊取之物品範圍，乃至於經由各次犯行之畫面比對其人，然
    實際上卻未就此進行採證，亦無證據證明員警於受理報案後
    曾至被告住處搜查有無告訴人所指稱之遭竊物品或其變價物
    ，足見員警受理案件後蒐證過程之簡略，自難僅因前述翻拍
    照片，即為被告不利之認定。
五、綜上所述，告訴人於確認物品遭竊後，鍥而不捨地透過監視
    畫面反覆推敲，進而所定被告可能為行竊者並對其展開追蹤
    ，以被害人亟欲找出真正竊嫌之觀點而言，固然情有可原，
    然就本院審理被告被訴竊盜罪之角度而言，仍須達到被告確
    有遂行被訴竊盜犯行之「確信」，始能予以論罪科刑。本案
    證人甲○○、丁○○及洪秀玟之指認及證詞，存有前述瑕疵
    存在，又無法直接從卷附3 張翻拍照片確認被告即為畫面中
    之男子，復查無其他積極證據，尚難單憑此等有瑕疵之證據
    ，即形成被告確有於98年10月20日下午4 時許前往「板橋市
    第一運動場」之「田徑訓練中心」，並遂行被訴竊盜犯行之
    確信，亦即依據現存事證，因不能證明被告犯罪，爰依法諭
    知無罪之判決。
六、按除簡式審判程序、簡易程序及第376 條第1 款（即最重本
    刑為3 年以下有期徒刑、拘役或專科罰金之罪）、第2 款（
    即刑法第320 條、第321 條之竊盜罪）所列之罪之案件外，
    第一審應行合議審判，刑事訴訟法第284 條之1 。本案被告
    被訴刑法第320 條第1 項之竊盜罪，屬前揭刑事訴訟法第
    376 條第2 款之罪，得由法官獨任審判，附此敘明。
據上論斷，應依刑事訴訟法第284 條之1 、第301 條第1 項，判
決如主文。
本件經檢察官林慈彥到庭執行職務。
中    華    民    國    99    年    7     月    8     日
                  刑事第十三庭  法  官  楊明佳
以上正本證明與原本無異。
如不服本判決應於收受送達後10日向本院提出上訴書狀，並應敘
述具體理由；其未敘述上訴理由者，應於上訴期間屆滿後20日內
向本院補提理由書（均須按他造當事人之人數附繕本）「切勿逕
送上級法院」。
                                書記官  林金良
中    華    民    國    99    年    7     月    9     日

司法院資訊處製作；財團法人民間司法改革基金會備份。
